【裁判字號】    89,訴,1034
【裁判日期】    900321
【裁判案由】    貨物稅
【裁判全文】
臺中高等行政法院判決                            八十九年度訴字第一○三四號
                              .
  原      告  益華股份有限公司
  代  表  人  甲○○
  訴訟代理人  丙○○
  被      告  財政部台灣省中區國稅局
  代  表  人  乙○○
  訴訟代理人  丁○○
右當事人間因貨物稅事件，原告不服財政部中華民國八十九年十月十二日台財訴字第
○八九○○二九八五二號訴願決定，提起行政訴訟。本院判決如左︰
    主  文
原告之訴駁回。
訴訟費用由原告負擔。
    事  實
一、事實概要：
    緣原告台中廠係產製應課徵貨物稅貨物之廠商，其於民國八十七年間產製金桔檸
    檬1000ｇ等九項產品時，添加香料添加物，違反貨物稅條例第八條規定，案經被
    告機關查獲，計短漏貨物稅新台幣（下同）一、八八九、五二四元，並依貨物稅
    條例第三十二條第十一款規定按所漏稅額處十倍罰鍰一八、八九五、二○○元（
    計至百元），原告不服，爰依法就本稅及罰鍰等項目申請復查，未獲變更，循序
    提起訴願亦遭駁回，遂提起行政訴訟。
二、兩造聲明：
    （一）原告聲明求判決：訴願決定及原處分均撤銷。
    （二）被告聲明求為判決：駁回原告之訴。
三、兩造之爭點：
  （一）原告主張之理由略以：
    １、原告於八十七年間產製金桔檸檬一○○○ｇ、紅莓汁一○○○ｇ、紅莓汁二
        五○ｇ、小紅莓汁五○○ｇ、柳橙汁一○○○ｇ、芭樂汁二五○ｇ及檸檬汁
        一○○○ｇ等九項產品，為因應消費者之口味予以添加香料，此係同業間通
        常之做法，若未添加香料，則產品銷售受阻，公司營業受損，攸關原告之生
        存與員工之前途，實非出於原告之故意，至為明顯。
    ２、次查我國法令多如牛毛，財政部民國七十六年六月廿九日台財稅字第七六四
        五四五二號函之釋示：「稀釋之天然果蔬汁：：惟依本部七十五年五月廿三
        日台財稅孛第0000000號函規定，如實到之飲料含有香料、色素等人
        工添加物或含有咖啡因成分者，應按百分之二十五（現行法已改為百分之十
        五）稅率課稅，餘均課徵百分之十五（現行法已改為百分之八）貨物稅」，
        原告確實不諳上開法令及稅法規範，以致誤觸法網，但於發覺後立即於民國
        八十八年七月三日自動報繳短報貨物稅一、八八九、五二四元，此有原告貨
        物稅自動報繳繳款書附狀可稽，實應依據稅捐稽徵法第四十八條之一一補稅
        免罰之規定，原處分機關財政部省中區國稅局於原告自動補稅一、八八九、
        五二四元之後，又認原告仍應按短報稅額處以十倍罰鍰即一八、八九五、二
        四○元，原告申請復查遭受駁回，原告不服提起訴願，又遭受駁回，其駁回
        之理由，係原告遲至原處分發函調帳查核後始補繳貨物稅並無稅捐稽徵法第
        四十八條之一補稅兔罰之適用，認定原告並非故意，但參照司法院釋字第二
        七五號解釋：「但應受行政處罰之行為僅需違反禁止規定或作為義務，而發
        生損害或危險為要件者，推定為有過失，於行為人不能舉證證明白己無過失
        即應受罰」，卻推定原告為有過失仍應受罰，惟故意與過失應受處罰者應有
        輕重之分，即過失者應受之處罰應較故意者應受之處罰為輕，不知法律得按
        其情節減輕處罰，刑法第十二條、第十六條及社會秩序維護法第七條、行政
        程序法第四條參照，此為無論在刑法上之處罰與行政上之處罰均應遵守之經
        驗法則，財政部既認原告確非出於故意卻仍推定為過失，按本稅額處以十倍
        之罰鍰而未從輕論處，實屬過於嚴苛偏重，遵反上開過失行為應從輕處罰之
        法則甚明。按貨物稅條例第卅二條第十一款所定為「按補徵稅額處五倍至十
        五倍罰鍰：：」，依上過失行為應從輕論處之法則，則原告短報稅本稅推定
        為出於過失，應按應受處罰最低之五倍再予減輕處罰，始合衡平之法則。
    ３、復查目前我國經濟環境欠佳，異常不景氣，原告員工至多，經營至為困難，
        如政府不能體諒商艱，於告自動補繳本稅一、八八九、五二四元後又再課以
        一八、八九五、二四○元罰鍰一共多達二○、七八四、七六四元豈非與商人
        爭利，置原告之生存與員工之前途於不顧，實非民主愛民愛商之政府所應為
        。
    ４、又按原告公司受財政部中區國稅局補課徵金桔檸檬等飲料貨物稅並罰鍰十倍
        乙案，查財政部台灣省中區國稅局八十八年六月十六日中區國稅三字第八八
        ○○三二六五五號處分函係引用財政部七十五年五月二十三日台財稅第七五
        三三○八八號函釋，指出貨物稅條例第八條第一項第一款規定之稀釋天然果
        蔬汁飲料品，除應含有天然果蔬汁之外，可添加糖、鹽、食用有機酸、維生
        素Ｃ及黏稠劑，但不得添加香料、色素等人工添加物或稀釋天然果蔬汁國家
        棕準禁止之其他食品添加物及含有咖啡因成分之食品，再爰引原告香料之進
        貨資料推定所生產之稀釋天然果蔬汁飲料品因添加香枓，而予以改歸屬為貨
        物稅條例第八降第一項第二款之其他飲料品，並將稅率由百分之八增加為百
        分之十五，以為處罰之依據。
    ５、次查財政部七十五年五月二十三日台財稅第0000000號函釋係依據經
        濟部標準檢驗局ＣＮＳ2377中國國家標準七十四年十二月十八日修訂版，該
        標準第4．3．18節規定稀釋天然果蔬汁飲料品除糖、鹽、食用有機酸、維生
        素Ｃ及黏稠劑外，不可添加其他任何食品添加物及含有咖啡因成分食品之規
        定所作成之解釋；惟依據七十五年十二月二十六日以後修訂之ＣＮＳ2377中
        國國家標準第4．3．l8節規定，稀釋天然果蔬汁飲料品已得使用符合食品添
        加物使用範圍及用量標準之抗氧化劑、品質改良用、釀造用及食品製造用劑
        、營養添加劑、著色劑、香料、調味劑、黏稠劑、乳化劑等。但財政部卻仍
        依七十四年十二月十八日以前之中國國家標準規定所作成之解釋繼續執行，
        造成財政部所規定之產品定義與現行國家標準及食品衛生管理法規定之產品
        定義不符現象，致廠商無所是從，而頻遭補稅或甚至懲罰十倍之罰鍰，嚴重
        影嚮飲料業者之生存經營。
    ６、原告認為政府主管機關解釋法令應有所準據，既然政府國家標準已修正放寬
        ，規定稀釋天然果蔬汁飲料品得添加符合食品添加物使用範圍及用量標準之
        香料、色素等人工添加物或稀釋天然果蔬汁國家標準禁止之其他食品添加物
        及含有咖啡因成分，顯示添加上述物質應屬合法，且不因添加上述物質而改
        變稀釋天然果蔬汁之本質。財政部漠視此一事實，僅以一紙過時解釋函即將
        合法添加香料、色素等人工添加物之稀釋天然果蔬汁曲解為其他飲料品，課
        以重稅並處以十倍罰鍰，顯已逾越行政機關之裁量範圍並嚴重違法，且致工
        廠關廠、員工失業置百姓生計於不顧。另立法院有鑒於貨物稅條例本身對於
        飲料品之界定過於模糊，處理違章案件之法規授權不清，裁罰倍數復又過重
        ，徒增徵納困難與產業發展阻礙，立法院財政委員會已於八十九年七月十二
        日審查通過「貨物稅條例部份條文修正草案」。請求撤銷違法之原處分，判
        決如訴之聲明等語。
  （二）被告主張之理由略以：
      １、本稅部分：
      （１）按「飲料品：凡設廠機製之清涼飲料品均屬之；其稅率如左：一、稀釋
            天然果蔬汁從價徵收百分之八。二、其他飲料品從價徵收百分之十五。
            前項飲料品合於國家標準之純天然果汁、果漿、濃糖果漿、濃縮果汁及
            純天然蔬菜汁免稅﹂為貨物稅條例第八條所明定。次按「貨物稅條例第
            五條第十款但書（編者註：現行法為第八條第一項第一款）規定之稀釋
            天然果蔬汁飲料品，除應含有天然果、蔬汁之外，可添加糖、鹽、食用
            有機酸、維生素C及粘稠劑，但不得添加香料、色素等人工添加物或稀
            釋天然果蔬汁國家標準禁止之其他食品添加物及含有咖啡因成分之食品
            。」為財政部七十五年五月二十三日台財稅第0000000號函釋所
            示。
      （２）本件原告台中廠於八十七年間產製金桔檸檬（1000g）、紅莓汁（1000g
            ）、紅莓汁（250g）、小紅莓汁（500g）、柳橙汁（1000g）、芭樂汁
            （1000g）、柳橙汁（250g）、芭樂汁（250g）及檸檬汁（1000g）等九
            項產品時，添加香料添加物，依貨物稅條例第八條規定，應以其他飲料
            品（稅率百分之十五）報繳貨物稅，惟原告台中廠卻以稀釋果汁稅率八
            ﹪報繳貨物稅，案經被告機關查獲，核計短漏貨物稅一、八八九、五二
            四元，原告不服，復查主張系爭產品為因應消費者之口味予以添加香料
            ，此係同業間通常之做法，若未添加香料，則產品銷售受阻，公司營業
            受損，其因不諳法令規定，已自動補報補繳稅款等情：惟經查原告台中
            廠於產製系爭九項產品時，添加香料添加物，有原告台中廠原料明細帳
            及原物料領料單影本等相關帳載資料附卷可稽，亦為原告所不爭，是原
            核定依前揭規定核定系爭產品應從價徵收百分之十五之貨物稅，並無不
            合，復查後予以維持，原告復執前詞提起訴願，亦遭訴願決定予以駁回
            。
      （３）經查原告台中廠於八十七年間產製金桔檸檬 (1000g)、紅莓汁（1000g
            ）、紅莓汁（250g）、小紅莓汁（500g）、柳橙汁（1000g）、芭樂汁
            （1000g）、柳橙汁（250g）、芭樂汁（250g）及檸檬汁（1000g）等九
            項產品時，添加香料添加物，有原告台中廠原料明細帳及原物料領料單
            影本等相關帳載資料附卷可稽，亦為原告所不爭，是被告機關依前揭規
            定核定系爭產品應從價徵收百分之十五之貨物稅，並無不合。
      ２、罰鍰部分：
      （１）按「納稅義務人有左列情形之一者，除補徵稅款外，按補徵稅額處五倍
            至十五倍罰鍰：：十一、其他違法逃漏、冒領或冒沖退者」分別為貨物
            稅條例第三十二條第十一款所明定。
      （２）被告機關原查於八十八年三月二日發函向原告台中廠調帳查核，查獲原
            告台中廠於八十七年間產製金桔檸檬 (1000g)、紅莓汁 (1000g)、紅莓
            汁 (250g)、小紅莓汁 (500g)、柳橙汁 (1000g)、芭樂汁 (1000g)、柳
            橙汁 (250g)、芭樂汁 (250g)及檸檬汁 (1000g)等九項產品時，添加香
            料之添加物，依貨物稅條例第八條規定，應為其他飲料品（稅率為百分
            之十五），惟原告台中廠卻以稀釋果汁稅率百分之八報繳貨物稅，計短
            漏貨物稅一、八八九、五二四元；原告台中廠雖已自行於八十八年七月
            三日補繳稅款，惟係於被告機關查獲之後，是原核定遂按補徵稅額裁處
            十倍之罰鍰計一八、八九五、二○○元（計至百元）。原告不服，復查
            時主張其因不諳法令規定並非故意逃漏貨物稅，惟已自動辦理補繳，應
            予免罰等情；經查原告台中廠產製系爭九項產品時，添加香料添加物，
            依首揭規定應以其他飲料品從價徵收百分之十五之貨物稅原告台中廠卻
            以稅率百分之八報繳貨物稅，其違章事證明確，原裁處並無違誤，復查
            後予以維持，原告不服提起訴願，亦遭駁回。
      （３）經查原告台中廠產製系爭九項產品時，添加香料添加物，依首揭規定應
            以其他飲料品從價徵收百分之十五之貨物稅，原告遲至被告機關發函調
            帳查核後，始補繳貨物稅，並無稅捐稽徵法第四十八條之一補稅免罰規
            定之適用；至原告雖說明因不諳法令規定並非故意逃漏，惟其雖非故意
            ，然亦難謂無過失，參照司法院大法官會議第二七五號解釋「……但應
            受行政罰之行為，僅需違反禁止規定或作為義務，而不發生損害或危險
            為其要件者，推定為有過失，於行為人不能舉證證明自己無過失時，即
            應受罰。」之意旨，是原告產製系爭九項產品時，添加香料添加物，應
            依貨物稅條例第八條第一項第二款規定按百分之十五補徵貨物稅惟原告
            台中廠卻以稅率百分之八報繳貨物稅，違章事證明確，被告機關已衡量
            其違章情節依貨物稅條例第三十二條第十一款規定，裁處十倍罰鍰一八
            、八九五、二○○元，並無過苛。
      ３、原告主張財政部七十五年五月二十三日台財稅第0000000號函釋係
          依據經濟部標準檢驗局CNS2377中國國家標準七十四年十二月十八日修訂
          版第4.3.18節規定所作成之解釋，該標準已於七十五年十二月二十六日修
          正放寬，規定稀釋天然果蔬汁飲料品得添加符合食品添加物使用範圍及用
          量標準之香料、色素等人工添加物或稀釋天然果蔬汁國家標準禁止之其他
          食品添加物及含有咖啡因成分，顯示添加上述物質應屬合法，且不因添加
          上述物質而改變稀釋天然果蔬汁之本質，財政部以過時之解釋函，即將合
          法添加香料、色素等人工添加物之稀釋天然果蔬汁曲解為其他飲料品，課
          以重稅並處以十倍罰鍰，顯已逾越行政機關之裁量範圍，並嚴重違法等情
          。
      ４、經查合於國家標準之稀釋天然果蔬汁，六十八年貨物稅條例修正前原規定
          免徵貨物稅，惟實務上必須定期抽驗，才能判定是否符合國家標準，上項
          抽驗不但手續繁瑣，且抽驗不合格者，又需補稅處罰，徵納雙方均感不便
          ，乃於六十八年修正該條例時，採納業者意見，刪除符合國家標準者免稅
          之規定，予以納入課稅範圍，但稅率從低訂定，以簡化檢驗手續。又查稀
          釋天然果蔬汁之貨物稅稅率較其他飲料品為低，旨在鼓勵飲料品工廠多採
          用水果、蔬菜製造飲料，以提高飲料品之品質，並利農業發展。由於兩者
          稅率相差頗鉅，因此需明顯區隔，否則如准許廠商於稀釋天然果蔬汁中可
          任意添加香料、色素等人工添加物，將降低天然果蔬汁含量，其結果可能
          與其他飲料品並無不同，如仍是用較低之稅率課徵貨物稅，有違賦稅公平
          原則。因此財政部乃依修法意旨以七十五年五月二十三日台財稅第七五三
          三○八八號函規定，稀釋天然果蔬汁不得添加香料、色素等人工添加物或
          稀釋天然果蔬汁國家標準禁止之其他食品添加物及含有咖啡因成分之食品
          。換言之，如添加香料、色素等人工添加物，則應按其他飲料品之稅率百
          分之十五課稅。
      ５、次查中央標準局所定之產品國家標準、食品衛生管理法，其對添加物之規
          範用意及目的，主要係基於人體衛生健康之維護，與上開財政部函釋係基
          於區隔不同稅率之產品及維持賦稅公平之目的不同。又稀釋天然果蔬汁之
          認定，倘依七十五年十二月二十六日修正之國家標準辦理准予添加天然香
          料，勢又必須經過抽驗，方能認定其適用之稅率，除與現行貨物稅條例立
          法原意不符外，且對於添加之香料，究為天然抑或合成香料，執行時殆將
          滋生困難，是貨物稅條例所稱稀釋天然果蔬汁，既已刪除符合國家標準之
          字樣，其涵意自與國家標準有所不同，且國家標準與貨物稅條例之規範目
          的不同，要件亦異，尚非得比附援引。
      ６、被告機關承辦其他相同案件時，曾請示財政部此類案件之適用原則，經該
          部於八十一年九月七日台財稅第八一○三四四五一二號函復：「說明四、
          本部七十五年五月二十三日台財稅第0000000號函規定：『貨物稅
          條例第五條第十款但書（現行法為第八條第一項第一款）規定之稀釋天然
          果蔬汁飲料品……不得添加香料』，上開部函所稱香料，應包括天然及人
          造合成香料在內。」，又八十八年二月九日台財稅第八八一八九八五七八
          號函：「說明二、茲分別核復如次：（一）關於稀釋天然果蔬汁添加天然
          香料，應否改按其他飲料品百分之十五稅率課稅一節：本部七十五年五月
          二十三日台財稅第0000000號函及本部七十六年六月二十九日台財
          稅第七六四五四五二號函釋，貨物稅條例第八條第一項第一款規定之稀釋
          天然果蔬汁飲料品，不得添加香料、色素等人工添加物或稀釋天然果蔬汁
          國家標準禁止之其他食品添加物及含有咖啡因成分之食品。如添加上述香
          料或色素等添加物，則應改按其他飲料品百分之十五稅率課稅。」，明釋
          添加香料或色素等添加物之飲料品，應依貨物稅條例第八條第一項第二款
          規定按其他飲料品百分之十五稅率課稅。
      ７、本件原告產製系爭產品添加香料，或未違反國家標準、食品衛生管理法之
          規定，然而貨物稅稅率之適用，自應依貨物稅條例及財政部之法令規定辦
          理，原告既於製造過程中以人為方式添加香料，與財政部函釋意旨之稀釋
          天然果蔬汁定義不符，被告機關按其他飲料品百分之十五稅率補徵貨物稅
          ，並按補徵稅額裁處十倍之罰鍰，並無不合等語。
    理  由
一、按「飲料品：凡設廠機製之清涼飲料品均屬之：其稅率如左：一、稀釋天然果蔬
    汁從價徵收百分之八。二、其他飲料品從價徵收百分之十五。」為行為時貨物稅
    條例第八條第一項所規定。又「貨物稅條例第五條第十款但書（現行法改列第八
    條第一項第一款）規定之稀釋天然果蔬汁飲料品，除應含有天然果蔬汁之外，可
    添加糖、鹽、食用有機酸、維生素Ｃ及黏稠劑，但不得添加香料、色素等人工添
    加物或稀釋天然果蔬汁國家標準禁止之其他食品添加物及含有咖啡因成分之食品
    。」、「：：稀釋之天然果蔬汁係從價徵收百分之十五（現行法已改為百分之八
    ），依貨物稅條例第五條第一項第十款但書（現行法改列第八條第一項第一款一
    ），並無應符合國家標準之明文，故其天然果蔬汁之含量，不一定要達到國家標
    準，惟依財政部七十五年五月二十三日台財稅第0000000號函規定，如實
    到之飲料含有香料、色素等人工添加物或含有咖啡因成分者，應按百分之二十五
    （現行法已改為百分之十五）稅率課稅，餘均課徵百分之十五（現行法已改為百
    分之八貨物稅。」復經財政部七十五年五月二十三日台財稅第0000000號
    及七十六年六月二十九日台財稅第七六四五四五二號函函釋在案。又按「納稅義
    務人有左列情形之一者，除補徵稅款外，按補徵稅額處五倍至十五倍罰鍰：：
    十一、其他違法逃漏、冒領或冒沖退者」分別為貨物稅條例第三十二條第十一款
    所明定。
二、本件原告台中廠於八十七年間產製金桔檸檬 (1000g)、紅莓汁（1000g）、紅莓
    汁（250g）、小紅莓汁（500g）、柳橙汁（1000g）、芭樂汁（1000g）、柳橙汁
    （250g）、芭樂汁（250g）及檸檬汁（1000g）等九項產品時，添加香料添加物
    ，原告台中廠卻以稀釋果汁稅率百分之八報繳貨物稅之事實，為原告所不否認，
    且有原告台中廠原料明細帳及原物料領料單影本等相關帳載資料附卷可稽，應認
    為實在。惟原告卻以稀釋果汁稅率百分之八報繳貨物稅，經原告機關查獲，依前
    開法條之規定及財政部函令之解釋，被告認原告上開貨物應以其他飲料品（稅率
    百分之十五）報繳貨物稅，乃核定補徵短漏貨物稅一、八八九、五二四元，並依
    貨物稅條例第三十二條第十一款規定按所漏稅額處十倍罰鍰一八、八九五、二○
    ○元，於法並無不合。原告不服，以系爭產品為因應消費者之口味，予以添加香
    料，此係同業間通常之作法，若未添加香料，則產品銷售受阻，公司營業受損，
    其因不諳法令規定，已自動補繳稅款，就本稅及罰鍰等項目申請復查，未獲變更
    ，提起訴願亦遭決定駁回，亦無違誤。
三、原告起訴雖以財政部七十五年五月二十三日台財稅第0000000號函釋，係
    依據經濟部標準檢驗局ＣＮＳ2377中國國家標準七十四年十二月十八日修訂版，
    以該標準第4．3．18節規定稀釋天然果蔬汁飲料品除糖、鹽、食用有機酸、維生
    素Ｃ及黏稠劑外，不可添加其他任何食品添加物及含有咖啡因成分食品之規定，
    所作成之解釋，並以依據七十五年十二月二十六日以後修訂之ＣＮＳ2377中國國
    家標準第4．3．l8節規定，稀釋天然果蔬汁飲料品已得使用符合食品添加物使用
    範圍及用量標準之抗氧化劑、品質改良用、釀造用及食品製造用劑、營養添加劑
    、著色劑、香料、調味劑、黏稠劑、乳化劑等。認為政府主管機關解釋法令應有
    所準據，既然政府國家標準已修正放寬，規定稀釋天然果蔬汁飲料品得添加符合
    食品添加物使用範圍及用量標準之香料、色素等人工添加物或稀釋天然果蔬汁國
    家標準禁止之其他食品添加物及含有咖啡因成分，顯示添加上述物質應屬合法，
    且不因添加上述物質而改變稀釋天然果蔬汁之本質。而以被告依財政部過時解釋
    函，即將合法添加香料、色素等人工添加物之稀釋天然果蔬汁曲解為其他飲料品
    ，課以重稅並處以十倍罰鍰，顯已逾越行政機關之裁量範圍並嚴重違法云云。指
    摘原處分及訴願決定違法。然查財政部七十五年五月二十三日台財稅第七五三三
    ○八八號函，其全文為：貨物稅條例第五條第十款但書（註：現行法為第八條第
    一項第一款）規定之稀釋天然果蔬汁飲料品，除應含有天然果、蔬汁之外，可添
    加糖、鹽、食用有機酸、維生素C及粘稠劑，但不得添加香料，色素等人工添加
    物或稀釋天然果蔬汁國家標準禁止之其他食品添加物及含有咖啡因成分之食品。
    」，係就稀釋天然果蔬汁飲料品之定義，依其職權作成解釋，且其解釋方法，並
    非以經濟部標準檢驗局ＣＮＳ2377中國國家標準七十四年十二月十第4．3．18節
    所規定稀釋天然果蔬汁飲料品所認規定為認定依據。故七十五年十二月二十六日
    以後修訂之ＣＮＳ2377中國國家標準第4．3．l8節規定，稀釋天然果蔬汁飲料品
    已得使用符合食品添加物使用範圍及用量標準之抗氧化劑、品質改良用、釀造用
    及食品製造用劑、營養添加劑、著色劑、香料、調味劑、黏稠劑、乳化劑等，而
    改變稀釋天然果蔬汁飲料品之定義時，財政部對於貨物稅條例第八條第一項第一
    款所指之稀釋天然果蔬汁飲料品，所為解釋，並不當然隨之改變。況按中央標準
    局所定之產品國家標準、食品衛生管理法，其對添加物之規範用意及目的，主要
    係基於人體衛生健康之維護；與貨物稅條例第八條將飲料品之稅率，區分為稀釋
    天然果蔬汁及其他飲料，其目的，在於區隔不同稅率之產品及維持賦稅公平不同
    。上開財政部之函釋在於就區隔之標準，加以說明，就立法目的言，二者亦不能
    任意援引適用。是被告依前開法條之規定，並據財政部前開七十五年五月二十三
    日台財稅第0000000號函，所為職權解釋，認本件係屬其他飲料，應以百
    分之十五稅率核課，作成為前揭補稅及罰鍰之處分，自無違反租稅法定之原則，
    而難認有違法之情事。
四、另按「納稅義務人自動向稅捐稽徵機關補報並補繳所漏稅款者，凡屬未經檢舉、
    未經稽徵機關或財政部指定之調查人員進行調查之案件，左列之處罰一律免除；
    其涉及刑事責任者，並得免除其刑：（一）本法第四十一條至第四十五條之處罰
    。（二）各稅法所定關於逃漏稅之處罰。」，固為稽捐稽徵法第四十八條之一所
    規定。惟查本件原告係遲至被告機關發函調帳查核後，始補繳貨物稅，自不合前
    開法條所定未經稽徵機關或財政部指定之調查人員進行調查之案件，納稅義務人
    自動向稅捐稽徵機關補報，並補繳所漏稅款，得予免罰之要件。又本件原告係從
    事飲料生產銷售之業者，對於飲料品課徵貨物稅，因是否屬稀釋天然果蔬汁，將
    有不同，當有認識，其於報繳本件上開物品之貨物稅時，未向稽徵機關查詢，即
    以百分之八稅率報繳，自有未盡應注意之義務，縱非故意，亦難謂無過失。又依
    據司院大法官會議釋字第二七五號解釋意旨，認應受行政罰之行為，僅須違反禁
    止規定或作為義務，並不以發生損害或危險為其要件，亦應推定為有過失。本件
    原告既不能舉出確實之證據，證明自己無過失，自應認原告所為違法逃漏貨物稅
    行為有過失，而得依貨物稅條例第三十二條之規定予以處罰。另貨物稅條例第三
    十二條規定：納稅義務人有左列情形之一者，除補徵稅款外，按補稅額處五倍至
    十五倍罰鍰，本件被告處原告補稅額十倍之罰鍰，尚難認有裁罰違法之情事。
五、綜上所述，本件原處分於法並無不合，訴願決定予以維持，亦無違誤。原告以前
    開主張認原處分及訴願決定均有違法，提起本件訴訟，自難認為有據，其起訴為
    無理由，應予駁回。
據上論結，本件原告之訴為無理由，依行政訴訟法第一百九十五條第一項後段、第九
十八條第三項前段，判決如主文。
中    華    民    國     九十    年     三      月        二十一   日
                    臺 中 高 等 行 政 法 院  第 四 庭
                                審 判 長 法  官  沈  應  南
                                         法  官  黃  淑  玲
                                         法  官  許  武  峰
右正本證明與原本無異。
原告得上訴；被告不得上訴。
如不服本判決，應於判決送達後二十日內向本院提出上訴書狀，其未表明上訴理由者
，應於提起上訴後二十日內向本院提出上訴理由書（須依對造人數附具繕本）；如於
本判決宣示或公告後送達前提起上訴者，應於判決送達後二十日內補提上訴理由書（
須附繕本）。未表明上訴理由者，逕以裁定駁回。
提起上訴應預繳送達用雙掛號郵票拾份(每份三十四元)。
中    華    民    國    九十    年     三      月       二十一      日
                             法  院  書  記  官  廖  倩  慧


司法院資訊處製作；財團法人民間司法改革基金會備份。
